臺灣臺中地方法院刑事判決　　　　　　　96年度訴字第1951號
公　訴　人　臺灣臺中地方法院檢察署檢察官
被　　　告　甲○○
　　　　　　　　　　　7號(
指定辯護人　本院公設辯護人　丙○○
上列被告因殺人未遂案件，經檢察官提起公訴（九十六年度偵字
第一一七七四號），本院判決如下：
    主    文
甲○○殺人未遂，處有期徒刑伍年。
    犯 罪 事 實
一、甲○○前因公共危險案件，經本院以九十二年度訴字第二二
    五七號判處有期徒刑二年，緩刑五年確定（現仍在緩刑期間
    ）。其與丁○○係鄰居，平時相處不睦，甲○○前因遭逢職
    業災害導致手指殘障及親人生病等諸多不如意事，而丁○○
    常在廟宇參與法事工作，竟遷怒於丁○○，且因生活困頓無
    以為生想到法院解決吃飯問題，竟於民國九十六年五月八日
    十二時許，在臺中縣豐原市○○街鐵橋下丁○○搭建中之簡
    易工寮內，趁丁○○在椅子上睡覺時，明知持鐵鎚敲擊他人
    頭部有致人於死之可能，竟基於殺人之故意，取出置於上開
    工寮內丁○○所有供搭建工寮用之鐵鎚一把，朝丁○○頭部
    、左臂猛擊約三、四下，造成丁○○頭部外傷合併蜘蛛膜下
    出血、鼻骨折、鼻樑斷裂等傷害，嗣經送醫急救始倖免一死
    。甲○○行兇後即在有偵查權限之人知悉犯罪人之前，親自
    攜帶上開鐵鎚一把向臺中縣警察局豐原分局翁子派出所員警
    張明智坦承犯行，自首而接受裁判。
二、案經丁○○訴由臺中縣警察局豐原分局報請臺灣臺中地方法
    院檢察署檢察官偵查起訴。
    理    由
一、證據能力方面：按被告以外之人於審判外之陳述，雖不符前
    四條之規定，而經當事人於審判程序同意作為證據，法院審
    酌該言詞陳述或書面陳述作成時之情況，認為適當者，亦得
    為證據。當事人、代理人或辯護人於法院調查證據時，知有
    第一百五十九條第一項不得為證據之情形，而未於言詞辯論
    終結前聲明異議者，視為有前項之同意；刑事訴訟法第一百
    五十九條之五定有明文。本件公訴人、被告甲○○及指定辯
    護人於本院表示對於本件卷內已存在之證據之證據能力不爭
    執且同意作為證據使用，是本件證人即被害人丁○○、證人
    即受理報案員警張明智於警詢、偵訊時所為陳述，及卷附臺
    中縣警察局自首情形紀錄表、行政院衛生署豐原醫院就豐證
    明書及診斷證明書、行政院衛生署豐原醫院函及檢附資料等
    證人於審判外之言詞、書面陳述，仍具有證據能力，本院自
    得引為判決之依據，先予敘明。
二、上開犯罪事實，業據被告甲○○於警詢、偵訊及本院審理時
    坦承不諱，核與證人即被害人丁○○、證人即受理報案員警
    張明智於警詢、偵訊時證述之情節相符，並有臺中縣警察局
    自首情形紀錄表、照片八幀、行政院衛生署豐原醫院就豐證
    明書及診斷證明書、行政院衛生署豐原醫院函及檢附資料等
    附卷可稽。又按刑法上殺人罪與傷害罪之區別，固以視加害
    人係傷害或殺人之犯意為斷，加害人使用之兇器及被害人所
    受之傷害程度，固不能據為認定有無殺意之唯一標準，但加
    害人使用之兇器、下手情形如何及被害人所受之傷勢，於審
    究犯意方面，仍不失為重要參考資料（最高法院二十年非字
    第一○四號判例、四十四年台上字第三七三號判例、九十四
    年度台上字第五四五八號判決意旨參照）。查被告甲○○持
    鐵鎚朝被害人丁○○頭部、左臂猛擊約三、四下，造成被害
    人丁○○頭部外傷合併蜘蛛膜下出血、鼻骨折、鼻樑斷裂等
    傷害，而頭部屬人體之重要部位，且其行兇之鐵鎚，屬金屬
    材質，長達三十多公分，一頭平滑、另一頭尖銳，有照片二
    紙在卷可稽，且被告甲○○自陳其知持鐵鎚敲擊他人頭部有
    致人於死之可能，但因自覺沒辦法生存、沒有飯吃，想出案
    件到法院解決，所以打丁○○後，就拿鐵鎚到派出自首，沒
    有想要救他等語（偵卷第二十頁），是顯見其有殺人之故意
    至明。從而，本件被告自白與事實相符，本件事證明確，被
    告殺人未遂犯行至堪認定，應依法論科。
三、論罪科刑：
(一)、核被告甲○○所為，係犯刑法第二百七十一條第二項、第一
    項之殺人未遂罪。被告已著手於殺人行為之實施，而未至死
    亡之結果，為未遂犯，應依刑法第二十五條第二項之規定減
    輕其刑。
(二)、被告甲○○於警詢、偵訊及本院審理時對於案發經過、行兇
    動機等均能明確陳述，其前後陳述明確、連貫、一致，並核
    與證人即被害人丁○○、證人即受理報案員警張明智於警詢
    、偵訊時證述之情節相符，足見被告自白確與事實相符外，
    且堪信其精神狀態與常人無異，本院即無審酌其是否有精神
    障礙情事之必要，附此敘明。
(三)、被告甲○○在有偵查權限之人知悉犯罪人之前，主動向員警
    張明智陳明自己犯罪，業經員警張明智於偵訊時具結證述明
    確，且有臺中縣警察局自首情形紀錄表一份在卷可稽，其對
    於未發覺之罪自首而接受裁判，本院審酌其犯罪情況，爰依
    刑法第六十二條前段之規定，減輕其刑，並依法遞減之。
(四)、爰審酌被告有如犯罪事實欄所載之前科，素行不佳，此有臺
    灣臺中地方法院檢察署刑案資料查註紀錄表及臺灣高等法院
    被告全國前案紀錄表各一份在卷足憑，僅因對被害人丁○○
    心生不滿，且因生活困頓無以為生想到法院解決吃飯問題，
    即為上開犯行，造成被害人受有如犯罪事實欄所載之傷勢，
    行為殊不可取，惟念其犯後自首並坦承犯行，態度良好，未
    與被害人丁○○達成和解取得原諒，及其犯罪之動機、目的
    、手段等一切情狀，量處如主文所示之刑，以資懲儆。
(五)、至扣案之鐵鎚一支，並非被告所有，而係被害人丁○○所有
    ，業據被告供承明確，亦有證人即被害人丁○○證述在卷，
    爰不宣告沒收。
(六)、又中華民國九十六年罪犯減刑條例，業於九十六年七月十六
    日施行，該條例第二條第一項規定「犯罪在中華民國九十六
    年四月二十四日以前者，除本條例另有規定外，依下列規定
    減刑：．．三、有期徒刑、拘役或罰金，減其刑期或金額二
    分之一。」，本件被告之犯罪係在九十六年五月八日，並非
    在九十六年四月二十四日以前，是本件即無上開減刑規定之
    適用，併予敘明。
據上論斷，應依刑事訴訟法第二百九十九條第一項前段、刑法第
第二百七十一條第二項、第一項、第二十五條第二項、第六十二
條前段，判決如主文。
本案經檢察官乙○○到庭執行職務。
中　　華　　民　　國　　96　　年　　8 　　月　　3 　　日
                刑事第十四庭  審判長法  官   陳  葳
                                    法  官   林世民
                                    法  官   洪堯讚
上正本證明與原本無異。
如不服本判決，應於送達後十日內向本院提出上訴狀（須附繕
本），上訴於台灣高等法院臺中分院。
                                    書記官  柳寶倫
中　　華　　民　　國　　96　　年　　8 　　月　　3 　　日
附錄本案論罪科刑法條：
中華民國刑法第271條
殺人者，處死刑、無期徒刑或 10 年以上有期徒刑。
前項之未遂犯罰之。
預備犯第 1 項之罪者，處 2 年以下有期徒刑。
